【裁判字號】    99,台上,4745
【裁判日期】    990729
【裁判案由】    違反毒品危害防制條例
【裁判全文】
最高法院刑事判決            九十九年度台上字第四七四五號
上  訴  人  甲○○
            乙○○
上 列一 人
選任辯護人  謝依良律師
上  訴  人  丙○○  女民國○○年○月○日生
                    身分證統一編號：Ｚ000000000
                    住台灣省台南市○○區○○路557號3樓
選任辯護人  林永發律師
上  訴  人  丁○○  女民國○○年○○月○○日生
                    身分證統一編號：Ｚ000000000
                    住台灣省台南市○區○○路634巷9弄5號
            戊○○  女民國○○年○月○○日生
                    身分證統一編號：Ｚ000000000
                    住台灣省台南市○區○○街60號
共      同
選任辯護人  查名邦律師
上列上訴人等因違反毒品危害防制條例案件，不服台灣高等法院
台南分院中華民國九十八年四月十六日第二審更審判決（九十八
年度重上更(一)字第一號，起訴案號：台灣台南地方法院檢察署九
十三年度偵字第九一六０、一０一０七、一０一０八、一０一０
九、一０一一０、一０一一一號），提起上訴，本院判決如下：
    主  文
上訴駁回。
    理  由
按刑事訴訟法第三百七十七條規定：上訴於第三審法院，非以判
決違背法令為理由，不得為之。是提起第三審上訴，應以原判決
違背法令為理由，係屬法定要件，如果上訴理由書狀未依據卷內
訴訟資料，具體指摘原判決不適用何種法則或如何適用不當，或
所指摘原判決違法情事，顯與法律規定得為第三審上訴理由之違
法情形，不相適合時，均應認其上訴為違背法律上之程式，予以
駁回。至原判決究有無違法，與上訴是否以違法為理由係屬二事
。本件原判決綜合全案卷證資料，本於事實審法院之推理作用，
認定上訴人甲○○、乙○○、丙○○、丁○○、戊○○有其事實
欄所載之連續或共同連續販賣第三級毒品Ｋ他命犯行，因而撤銷
第一審所為科刑之判決，比較行為時及裁判時法律，適用最有利
於上訴人等之規定，改判仍依修正前刑法連續犯之規定，從一重
論處甲○○連續販賣第三級毒品罪刑；並分別論處乙○○、丙○
○、丁○○、戊○○共同連續販賣第三級毒品各罪刑，已詳敘調
查、取捨證據之結果及憑以認定犯罪事實之心證理由。對於甲○
○、丙○○、丁○○、戊○○等人否認有上開犯行，甲○○辯稱
：「毒品係伊與乙○○合資購買的，伊沒有賣乙○○，都是一起
出錢購買，要不然就是乙○○託我幫他問何人有。另扣案電子秤
是向『兩撇』者所借來，要秤購買毒品份量是否足夠，目的是為
了怕拿到的毒品縮水，遭受損失」；丙○○、丁○○、戊○○均
辯稱：彼等並無販賣，因年紀輕欠缺違法性之認識，不知道替人
拿毒品是構成犯罪，請依刑法第十六條規定減輕其刑，且縱成立
犯罪，亦僅是幫助販賣各等語，經綜合調查證據之結果，認不可
採，亦分別在判決內詳予指駁，並說明其理由。又公訴意旨另以
：甲○○並以0000000000號及0000000000
號行動電話為聯絡工具，在台南市○○區○○路二段二四八號二
三樓「ＲＸＸ  ＰＵＢ」等處，販售Ｋ他命（以『褲子』稱之）
予不特定人等情，因認甲○○此部分觸犯毒品危害防制條例第四
條第三項之販賣第三級毒品罪嫌部分，經調查證據之結果，認此
部分犯罪尚屬不能證明，並以公訴人認此部分與上開論罪科刑之
部分事實，有修正前刑法連續犯之裁判上一罪關係，故不另為無
罪之諭知，亦在判決內加以說明。查採證認事、證據之取捨及證
據證明力之判斷，俱屬事實審法院之職權，苟無違背證據法則，
自不能指為違法。又供述證據前後雖有差異或矛盾，事實審法院
非不可本於經驗及論理法則，斟酌其他情形，作合理之比較，定
其取捨，其就供述證據之一部，認為真實者，予以採取，亦非法
則所不許。因之，證人供述之證據縱有差異，事實審法院依憑證
人之供述證據，斟酌其他證據，本於經驗法則與論理法則，取其
認為真實之一部，作為判斷之證據，自屬合法，不能謂所認與部
分供述證據之部分不符，即指判決有證據上理由矛盾之違法。本
件原判決已就相關事證詳加調查論列，復綜合證人乙○○、丙○
○、丁○○、戊○○、李美玲、陳育光、石彬撰之證言，卷附通
訊監察書、通訊監察譯文、內政部警政署刑事警察局民國九十三
年十二月十三日行鑑字第０九三０一九一一六二號鑑驗通知書、
台南市警察局搜索扣押筆錄所附之扣押物品目錄表、原審勘驗筆
錄、甲○○全國前案紀錄表，及扣案之七包Ｋ他命、已分裝之二
十小包Ｋ他命、電子秤、0000000000號、00000
00000號行動電話各一支、夾鏈袋二大包、攪拌器一組、研
磨器一組、乙醯胺粉三大包、帳冊、現款等證據，參互斟酌判斷
，再審酌甲○○先後所辯不一；乙○○自白多次販賣Ｋ他命並有
請丙○○、丁○○、戊○○交付Ｋ他命予買受者；丙○○、丁○
○、戊○○均承認彼等知悉乙○○有在販賣Ｋ他命，而向乙○○
購買，且有幫乙○○送Ｋ他命予買受者，亦知悉所代送者為Ｋ他
命等情，因而認定上訴人等確有上揭犯行，係合乎推理之邏輯規
則，尚非原審主觀之推測，核與經驗及論理法則並不相違背，且
非僅憑上訴人等之自白，即為上訴人等不利之認定，亦難認有何
採證違法或理由不備之情事。乙○○徒憑己意，恣意指摘原判決
係僅憑乙○○、丙○○、丁○○、戊○○之自白，即為其不利之
認定云云，顯未依據卷內資料執為指摘，自非適法之第三審上訴
理由。而原審係依上述證據認定乙○○販賣Ｋ他命予陳育光十次
之事實，不能僅因乙○○未自承販賣Ｋ他命予陳育光十次，而指
為違法。乙○○上訴意旨，在「判決違背法令」範圍之外，徒憑
己見，據為上訴理由，亦非適法。另甲○○於原審不僅捨棄傳喚
乙○○為證，並明示對乙○○警詢時陳述之證據能力並不爭執（
見原審更(一)卷第七四、一二八頁），則原審審酌該警詢時陳述之
調查程序完備，認乙○○警詢時之陳述，對甲○○而言，具有證
據能力，按之刑事訴訟法第一百五十九條之五第一項之規定，難
謂為違法。原判決此部分雖未明引刑事訴訟法第一百五十九條之
五第一項之規定詳為論述，而有欠周全之微疵，然於判決結果不
生影響，不能指為違法，而據為提起第三審上訴之適法理由。又
依甲○○於警詢及偵查中所供，其於九十三年九月四日凌晨固有
南下高雄想向「阿宗」購入Ｋ他命，但因覺得該批Ｋ他命品質差
，價格又高，故未購買。其所有之Ｋ他命三百公克，係以新台幣
（下同）二十萬元之價格向「兩撇」之成年男子所購買，相當於
每公克六百六十六元等語（見偵查卷(二)第一七一、一七三、一七
九頁），則原判決事實認定甲○○以每公克八百元之價格販賣予
乙○○，係基於營利之意圖，亦難指為違法。又原判決於理由內
已說明扣案甲○○所有之攪拌器一台，係甲○○為販賣Ｋ他命營
利，而以該攪拌器作為混合Ｋ他命與「普拿疼」之用之依據（見
原判決第十五頁），則原判決將該攪拌器依毒品危害防制條例第
十九條第一項規定宣告沒收（見原判決第二四頁），亦核無不合
。原判決就此部分，雖未於事實內特別加以認定，稍有疏漏，但
於判決本旨不生影響。甲○○上訴意旨徒憑己意，恣意指摘原判
決未認定該攪拌器如何供販毒之用，即予沒收，自屬違法云云，
顯非適法之第三審上訴理由。又原判決依查證所得說明：刑法上
之幫助犯，係指以幫助之意思，對於正犯資以助力，而未參與實
行犯罪之行為者而言，如就構成犯罪事實之一部，已參與實行即
屬共同正犯。本件丁○○、戊○○、丙○○等三人確實在明知乙
○○係販賣Ｋ他命予第三者之情況下，代為轉送Ｋ他命予買主，
並收取價金，雖係應乙○○之要求，順便交付毒品Ｋ他命給他人
，及收取價款，但其次數非僅一次，已非一般人順便幫忙他人之
情形可比，而交付毒品Ｋ他命及收取貨款等行為，即屬販賣毒品
之重要行為，顯已參與販毒構成犯罪事實之部分行為，亦即丙○
○、丁○○、戊○○與乙○○有基於販賣毒品Ｋ他命犯意的聯絡
，又參與交付毒品、收取價款之行為分擔，顯非幫助犯，而應論
以共同正犯等旨。從形式上觀察，原判決並無違背法令之情形。
上訴意旨除仍執陳詞為事實之爭辯外，並對原判決上開論斷說明
，謂有適用法則不當之違法云云，顯非依據卷內資料執為指摘之
合法第三審上訴理由。況乙○○於原審亦結證稱丁○○等人代為
交付Ｋ他命予買主，並收取價金，雖未取得金錢報酬，但其會提
供Ｋ他命請彼等施用等語（見原審更(一)卷第一三四頁），益徵丁
○○等人與乙○○確為本件販毒行為之共同正犯。丁○○、戊○
○、丙○○上訴意旨，恣意主張其等無販賣毒品之認識，亦無營
利之意圖，非屬共同正犯云云，亦非適法之第三審上訴理由。再
者，被告之上訴，以受有不利益之判決，為求自己利益起見請求
救濟者，始得為之，無許其為自己不利益上訴之理。原判決認定
丙○○自願充任送貨角色，於乙○○聯絡好買賣價格、數量後，
將乙○○販賣之Ｋ他命送交予不特定之購毒者並代為收受價款總
計五次，而依有利於被告之原則計算，丙○○共收受款項八千一
百元等情（見原判決第四、二十、二九頁）。茲丙○○上訴主張
依陳育光等人陳述，代為送貨五次，若有代收價款，應計收一萬
八千九百元，並非如原判決所載為八千一百元云云，自係為其自
己之不利益而提起上訴，亦顯與為自己利益請求救濟之上訴制度
本旨相違，核與法律規定得為第三審上訴理由之違法情形，不相
適合。又原判決業於理由內說明丙○○供稱伊送貨每次每包Ｋ他
命一至五公克不等，每公克九百元，共幫忙五次等旨（見原判決
第二十頁）。而丙○○就其每次送貨之詳細時間為何，既因事後
堅不吐實，而無從進一步得知。則原判決就其每次送貨之詳細時
間雖未加以具體認定，然因不影響於丙○○犯罪之成立，即無違
法可言，亦不容任意指摘，而資為合法之第三審上訴理由。上訴
意旨所指各節，或為單純事實之爭執，或不影響全部犯罪事實之
認定而於判決無影響，或原審已加審酌、論斷，屬原審得本於職
權裁量之事項，已於判決內詳述其採證認事及證據取捨、判斷之
理由，為其職權之適法行使，並無違背證據法則之情形。上訴人
等徒憑己意任意指摘原判決違背法令，核與法律規定得為第三審
上訴理由之違法情形，均不相適合，應認其上訴違背法律上之程
式，予以駁回。再本件係以上訴不合法，從程序上駁回上訴，丙
○○請求緩刑一節，本院無從斟酌，併予指明。
據上論結，應依刑事訴訟法第三百九十五條前段，判決如主文。
中    華    民    國  九十九  年    七    月  二十九  日
                      最高法院刑事第二庭
                          審判長法官  莊  登  照
                                法官  陳  世  淙
                                法官  徐  昌  錦
                                法官  許  錦  印
                                法官  蔡  名  曜
本件正本證明與原本無異
                                      書  記  官
中    華    民    國  九十九  年    八    月    二    日
                                                      V

司法院資訊處製作；財團法人民間司法改革基金會備份。
